臺灣高等法院臺中分院刑事判決　　　 100年度上訴字第2057號
上　訴　人　臺灣彰化地方法院檢察署檢察官
被　　　告　許峰吉
指定辯護人　何志揚律師
上列上訴人因被告違反毒品危害防制條例案件，不服臺灣彰化地
方法院100年度訴字第6號中華民國100年8月9日第一審判決（起
訴案號：臺灣彰化地方法院檢察署99年度偵字第8717號），提起
上訴，本院判決如下：
    主  文
原判決關於販賣第一級毒品罪部分撤銷。
許峰吉共同販賣第一級毒品，累犯，處有期徒刑拾伍年貳月，未
扣案販賣第一級毒品所得之財物新臺幣伍佰元與綽號「大胖」者
連帶沒收，如全部或一部不能沒收時，以許峰吉與綽號「大胖」
者財產連帶抵償之。
    事  實
一、許峰吉前於民國94年間，因違反毒品危害防制條例案件，於
    95年2月10日，經臺灣彰化地方法院以94年訴字1983號分別
    判處有期徒刑1年、8月，定應執行有期徒刑1年6月確定（第
    1案）；又於95年間因毒品危害防制條例案件，於95年12 月
    7日，經臺灣雲林地方法院以95年訴字682號分別判處有期徒
    刑9月、5月，定應執行刑有期徒刑1年2月確定（第2案）；
    又因竊盜案，於96年1月22日，經臺灣雲林地方法院以95年
    訴字597號判處有期徒刑1年10月確定（第3案）；上揭第2、
    3案經臺灣雲林地方法院裁定應執行有期徒刑2年10月，再與
    第1案接續執行；嗣減刑條例施行，上揭第1案、第2案均經
    臺灣雲林地方法院以96年聲減字1482號裁定減刑為有期徒刑
    6月、4月、4月15日、2月15日後，就第1案分別減得之刑，
    定應執行刑有期徒刑9月；而第2案分別減得之刑，則與第3
    案不應減刑之罪所處之刑，定應執行刑有期徒刑2年4月15日
    ，上揭2應執行刑接續執行，甫於98年1月16日縮短刑期假釋
    付保護管束出監，於98年10月31日假釋付保護管束期滿，未
    經撤銷假釋，未執行之刑，以執行完畢論。
二、許峰吉猶不知悔改，明知海洛因屬毒品危害防制條例第2條
    第2項第1款規定之第一級毒品，非經許可，不得販賣，竟與
    真實姓名年籍不詳綽號「大胖」之成年男子，共同基於販賣
    第一級毒品海洛因以營利之犯意聯絡，由許峰吉先於99年7
    月31日晚間11時51分許，以行動電話門號0000000000號接聽
    胡守于（涉嫌施用毒品部分，由檢察官聲請觀察勒戒後認無
    繼續施用傾向，業經不起訴處分）以行動電話門號00000000
    00號撥打之電話與之聯絡後，在99年8月1日凌晨零時許（即
    99年7月31日24時許），在彰化縣埤頭鄉○○路合興橋旁，
    許峰吉偕同「大胖」一同前往該處與胡守于碰面，由胡守于
    則交付新臺幣（下同）500元（起訴書誤載為1000元）給「
    大胖」，「大胖」則交付1包第一級毒品海洛因予胡守于，
    而完成交易，許峰吉則從中獲得之少許海洛因施用作為酬勞
    。嗣因警方據報，由臺灣彰化地方法院檢察署向臺灣彰化地
    方法院聲請核發通訊監察書，經實施通訊監察而循線查獲。
三、案經彰化縣警察局員林分局報告臺灣彰化地方法院檢察署檢
    察官偵查起訴。
    理  由
壹、證據能力部分：
一、證人胡守于於偵查中經具結之陳述：
(一)、按被告以外之人於偵查中向檢察官所為陳述，除顯有不可信
    之情況者外，得為證據，刑事訴訟法第159條之1第2項定有
    明文。偵查中對被告以外之人（包括證人、鑑定人、告訴人
    、被害人及共同被告等）所為之偵查筆錄，或被告以外之人
    向檢察官所提之書面陳述，性質上均屬傳聞證據。惟現階段
    刑事訴訟法規定檢察官代表國家偵查犯罪、實施公訴，依法
    其有訊問被告、證人及鑑定人之權，證人、鑑定人且須具結
    ，而實務運作時，檢察官偵查中向被告以外之人所取得之陳
    述，原則上均能遵守法律規定，不致違法取供，其可信度極
    高，職是，被告以外之人前於偵查中已具結而為證述，除反
    對該項供述得具有證據能力之一方，已釋明「顯有不可信之
    情況」之理由外，不宜遽指該證人於偵查中之陳述不具證據
    能力。
(二)、查，本件後開所引證人胡守于於偵查中經具結之證言，有各
    證人分別依法定程序具結之結文在卷可參（見偵查卷第122
    、181頁），且並無證據證明上開證述有何顯不可信之情況
    ，證人胡守于並經被告之辯護人行使反對詰問權。是依上說
    明，本院認證人胡守于於偵查中具結後證言具有證據能力，
    且已經合法調查，得作為認定犯罪事實之判斷依據。至於其
    證言是否足以證明檢察官主張之犯罪事實，則屬證明力之問
    題，縱使其證明力不足，仍無礙於其證言有證據能力。
二、證人胡守于於警詢中之陳述：
(一)、按被告以外之人於檢察事務官、司法警察官或司法警察調查
    中所為之陳述，與審判中不符時，其先前之陳述具有較可信
    之特別情況，且為證明犯罪事實存否所必要者，得為證據，
    刑事訴訟法第159條之2定有明文。而所謂「有較可信之特別
    情況」，應就前後陳述時之各種外部情況進行比較，以資決
    定何者外部情況具有可信性，所稱之「外部情況」，一般應
    考量：證人作證時間之間隔：即證人之陳述是否係在記憶猶
    新之情況直接作成；有意識的迴避：即證人先前陳述時若被
    告未在場，證人直接面對詢問警員所為陳述應較為坦然；事
    後串謀：即證人對警察描述其所目睹情形，因較無時間或動
    機去編造事實，客觀上亦較難認與被告間有勾串情事，其陳
    述較具有可信性；警詢時有無辯護人、代理人或親友在場：
    如有上開親誼之人在場，自可期待證人為自由從容之陳述，
    其證言之可信度自然較高；警詢所製作之筆錄記載是否完整
    ：如上開筆錄對於犯罪之構成要件、犯罪態樣、加重減輕事
    由或起訴合法要件等事實或情況，均詳實記載完整，自可推
    定證人之陳述，與事實較為相近，而可信為真實。故證人之
    陳述係在上開特別可信之情況下所為，則虛偽陳述之危險性
    不高，雖係審判外之陳述，或未經被告反對詰問、對質，仍
    得承認其有證據能力。
(二)、查，本案證人胡守于於警詢證述：99年7月31日晚間23 時51
    分許，伊以0000000000號電話撥打0000000000電話之通話內
    容，係伊聯絡被告購買海洛因毒品之談話內容；通話內容係
    指伊跟被告談好要以500元購買海洛因；通話結束稍後，伊
    以500元向被告購買1小包海洛因，已交易成功等語，與其在
    原審證稱：99年7月31日晚間23時51分許，伊以0000000000
    號電話撥打0000000000電話之通話目的，係伊請被告幫伊買
    海洛因；交易時伊只與被告之友人交易等語不符。本院參酌
    證人胡守于於警詢中之陳述，雖屬被告以外之人於審判外之
    言詞陳述，然其於警詢所供，距案發時間較近，記憶自較深
    刻，可立即反應所知，不致因時隔日久而遺忘案情，且其於
    製作警詢筆錄時，被告並未在場，自無人情壓力，而無與被
    告串供之虞，況員警又無不法取供之情形，且觀其警詢筆錄
    就事件之描述甚為完整，亦與通訊監察譯文、上開通聯時被
    告持用之0000000000電話基地台地址吻合（詳後敘述），較
    具有可信之特別情況，且為證明被告此部分犯罪事實存否所
    必要，應有證據能力。被告之辯護人爭執證人胡守于警詢陳
    述無證據能力云云，核非可取。
三、卷附通訊監察譯文，均具有證據能力：
(一)、按有事實足認被告或犯罪嫌疑人有最輕本刑為3年以上有期
    徒刑之罪嫌，並危害國家安全或社會秩序情節重大，而有相
    當理由可信其通訊內容與本案有關，且不能或難以其他方法
    蒐集或調查證據者，得發通訊監察書。前項通訊監察書，偵
    查中由檢察官依司法警察機關聲請或依職權以書面記載第11
    條之事項，並敘明理由、檢附相關文件，聲請該管法院核發
    。通訊保障及監察法第5條第1項第1款、第2項定有明文。
(二)、查下列經本院引用之被告許峰吉所持用門號0000000000行動
    電話之監聽錄音，業經臺灣彰化地方法院核准在案，有詳載
    案由、監察電話、對象、時間之該院99年度聲監字第512號
    通訊監察書附卷可參（見偵卷第40至41頁），乃係依法所為
    之監聽；且審酌電話監聽侵害被告權益之種類及輕重、對於
    被告訴訟上防禦不利益之程度、犯罪所生之危害或實害等情
    形，兼顧人權保障及公共利益之均衡維護，堪認此部分電話
    監聽合於比例原則，自具有證據能力。又按通訊監察錄音之
    譯文，僅屬依據監聽錄音結果予以翻譯之文字，固具文書證
    據之外觀，惟實際上仍應認監聽所得之錄音帶或光碟，始屬
    調查犯罪所得之證物；刑事訴訟法第165條之1第2項所稱之
    證物，如其蒐證程式合法，並經合法調查，自具證據能力。
    因此檢察官如提出通訊監察錄音之譯文為其證據方法，實乃
    以其監聽所得之錄音帶或光碟，為調查犯罪所得之證物，法
    院本應依刑事訴訟法第165條之1所列之方法調查，以判斷該
    錄音帶或光碟是否與通訊監察錄音之譯文相符。而監聽錄音
    製作之譯文，雖通常為偵查犯罪機關單方面製作，然若被告
    或訴訟關係人對其真實性並無爭執，經法院於審判期日提示
    譯文供當事人辨認、表示意見並為辯論者，程式自屬適法（
    最高法院95年度台上字第295號、94年度台上字第4665號判
    決要旨參照)。查上開電話監聽，取證程序未見違法情事，
    已如前述，而警方依監聽錄音所製作之譯文，當事人及辯護
    人於準備程序均表示無意見（見原審卷第66頁背面、本院卷
    第54頁），並經本院當庭提示予當事人及辯護人為充分辯論
    ，其等迄至言詞辯論終結前均無就該等通訊監察譯文之證據
    能力異議，亦未爭執其真實性，依上開說明，應認該等通訊
    監察譯文均具證據能力。
四、本判決下列引用除上開一、二、三所述以外之其他被告以外
    之人於審判外之供述證據（包含書面陳述）及除後開五所述
    以外之其他非供述證據，其中供述證據部分，當事人及辯護
    人迄至言詞辯論終結前，均未主張有刑事訴訟法第159條第1
    項不得為證據之情形，本院審認上開證據作成時之情況，認
    應無違法或不當情事，與本案待證事實間復具有相當之關聯
    性，以之作為證據應屬適當，依刑事訴訟法第159條之5第2
    項之規定，均認具有證據能力；其中非供述證據部分，亦查
    無證據顯示有非法取得或偽造、變造等明顯不實及瑕疵之情
    形，亦均認具有證據能力。
五、被告（此不同於被告以外之人）之自白，非出於強暴、脅迫
    、利誘、詐欺、疲勞訊問、違法羈押或其他不正之方法，且
    與事實相符者，得為證據，刑事訴訟法第156條第1項定有明
    文。本件被告於偵訊時之自白，被告及其辯護人於本院審理
    時均未提出其他可供證明被告下列經本院所引用之自白部分
    ，究有如何之遭受「強暴、脅迫、利誘、詐欺、疲勞訊問、
    違法羈押或其他不正之方法」始為自白之證據，以供本院得
    以即時調查審認，並參酌上開所述證據部分之證據等，均足
    認被告下列經本院所引用之自白部分，其與事實相符者，依
    法自得為證據。
貳、實體部分
一、訊據被告許峰吉矢口否認販賣犯行，辯稱：伊於上揭時地，
    有帶綽號「大胖」成年男子與胡守于見面，因為胡守于說沒
    有門路可以買毒品，藥癮發作人很不舒服，問伊說有無地方
    可以拿海洛因，伊即跟胡守于說朋友那裡有，伊即打公用電
    話給大胖，伊電話中向大胖說要拿東西海洛因，大胖說好就
    約見面地點，由胡守于跟大胖接洽海洛因買賣，胡守于買了
    後有請伊施用云云。惟查：
(一)、被告於99年10月22日偵查中，對檢察官之訊問，答稱：「（
    檢察官問:針對胡守于部分，所涉販賣海洛因是否認罪？）
    認罪」等語（見偵查卷第178頁）。
(二)、證人胡守于所持用0000000000號行動電話門號與被告所持用
    0000000000行動電話，於99年7月31日晚間23時51分0秒起至
    同日23時51分19秒止，有如下通話內容（「A」為被告，「B
    」為胡守于）：「
    B：人家【要】那一種的！你那方便嗎？
    A：有！
    B：好啦！」
    （通訊監察譯文見偵查卷第29頁）。
    上開譯文內容，被告與證人胡守于均坦認係其等間之對話（
    見偵查卷第61、120、121頁）。衡之海洛因係公告之第一級
    毒品，無論持有、施用、販賣、轉讓，均屬違法行為，為治
    安機關所嚴查，此為眾所週知之事實，而毒品交易均於隱密
    下進行，其以通信聯絡亦鮮有明白直接以「毒品」、「海洛
    因」等名稱或相近之用語稱之，均以暗語或彼此已有默契之
    含混語意而為溝通，故上開通訊監察譯文雖未見雙方言明購
    買海洛因之對話內容，惟參酌通訊之內容及通聯之時間，核
    與證人胡守于之證述內容（詳如後述）有相當之關聯性，足
    以補強及擔保其證述有向被告、共犯「大胖」購買毒品海洛
    因之真實性。而且，證人胡守于在電話中開頭即表明：「【
    要】那一種」之用語，被告直接回答「有」，兩者間之對話
    ，顯屬「購毒者之要約（胡守于）」與「賣毒者之承諾（被
    告）」，而非證人胡守于請求被告幫忙買毒之語意甚明。
(三)、證人胡守于之證述：
  1.99年9月16日，警詢中證稱：（警方提示99年7月31日晚間23
    時51分0秒起至同日23時51分19秒止，你以0000000000號電
    話撥打0000000000電話之通話內容是否正確？是否為毒品交
    易之聯繫？）通話內容均正確，係伊聯絡購買海洛因毒品之
    談話內容。（警方提示：該通話內容中，「B：人家要那一
    種的！你那方便嗎？A：有！B：好啦！」係代表何意思？）
    通話內容「人家要那一種的！你那方便嗎？」係指伊跟被告
    問說是否有毒品海洛因。通話內容「A：有！」係指被告回
    答伊說有毒品。通話內容「B：好啦！」係指伊跟被告談好
    要以500元購買海洛因。伊與被告認識約有10年，99年7月31
    日下午24時左右，在彰化縣埤頭鄉○○路732號合興橋旁，
    以500元向被告購買1小包海洛因已交易成功。伊帶警方前往
    彰化縣埤頭鄉○○路732號合興橋旁查證拍照，該處係伊與
    被告交易毒品海洛因之現場無誤等語（見偵查卷第24頁背面
    、25頁），並有證人胡守于帶同警方前往彰化縣埤頭鄉合興
    橋旁指認毒品交易地點之照片2幀在卷（見偵查卷第31頁）
    。
  2.99年9月16日，偵查中具結證述：0000000000號行動電話係
    伊所有，該行動電話與0000000000行動電話於99年7月31 日
    晚間通訊監察譯文，係伊與被告之對話，內容係伊問被告有
    無辦法處理海洛因，被告說有，後來這通電話後，被告用別
    的電話號碼打給伊，和伊約在合興橋見面，他就帶1個男子
    和伊碰面……伊向該男子買500元海洛因，買完後，當場在
    路邊機車旁，伊和被告一起施用伊出錢買來之海洛因，該男
    子在一旁等候被告，施用完後，被告和該男子一同離開等語
    （見偵卷第120至121頁）。
  3.99年10月22日，偵查中具結證述：99年9月16日偵訊時，伊
    所述：「99年7月31日，被告帶1名男子到合興橋與伊碰面，
    伊向該男子購買500元海洛因，之後伊和被告一起施用等語
    」實在，但購買金額係1000元，由伊出資，伊購買之地點係
    在埤頭鄉境之合興橋旁，購得之海洛因有分被告施用，伊與
    被告係以注射方式施用。被告與該名男子一起去交易地點，
    離開時伊先離開，被告和該名男子還留在該處。伊透過被告
    購買毒品，好像只有這一次等語（見偵查卷第177頁）。
  4.100年7月26日，在原審證稱：0000000000門號係伊在使用，
    該門號在99年7月31日晚間23時51分0秒起，撥打給00000000
    00門號，係伊打給被告。（提示偵卷第21頁通訊監察譯文，
    該通電話內容目的為何？）伊要請被告幫伊買海洛因。伊於
    99 年7月31日23時51分許，以0000000000門號打給被告使用
    之0000000000門號通聯後，約20幾分鐘後，就1個人從彰化
    田尾鄉騎機車至（埤頭鄉）合興橋，到達時被告與被告之朋
    友已經在合興橋，伊未跟被告說話，就直接跟被告之友人購
    買毒品，伊對被告之友人說，你那邊有嗎？被告之友人就說
    你要多少？伊說500，伊即交付500元給被告之友人，被告之
    友人就拿海洛因給伊，整個交易過程，被告均未說話或做什
    麼事。買完毒品後有分給被告施用，該次海洛因並非被告賣
    給伊，99年9月16日檢察官偵訊中所述「……買完之後當場
    在路邊機車旁，伊和被告一起施用伊出錢買來之海洛因，該
    男子在一旁等候被告，施用完後被告就和該男子一同離開」
    等語屬實，（提示偵卷第177頁，你於99年10月22日檢察官
    偵查中稱99年9月16日偵查中所言屬實，為何當日你又改稱
    「99年7月31日購買海洛因的金額是1000元」？）因為伊常
    常在買，不是買500元就是1000元，伊搞混了，到底向被告
    之朋友買500或1000元，伊忘記了等語（見原審卷第90頁背
    面、91頁背面、92頁至93頁背面）。
  5.綜上，證人胡守于於99年7月31日晚間23時51分許，以電話
    與被告聯繫後，騎車至彰化縣埤頭鄉合興橋旁，向到達該處
    之人出資（500元或1000元）購得第一級毒品海洛因1包，並
    當場自己施用，且分部分供被告施用，施用完畢後，伊自己
    離開，被告則與另1名男子一同離開之主要事實，大致相符
    。至於，證人胡守于警詢原證稱：伊向被告購買500元海洛
    因，已交易成功部分等語，核與其於偵訊、原審所證僅向被
    告帶來之男子購買海洛因，改稱被告並非賣毒者乙節不合，
    本院參照上開通訊監察譯文及後開證據資料，認此部分應以
    證人胡守于警詢所述：「胡守于向被告購買海洛因，被告同
    為販賣毒品者」，較符合事實可採（詳後理由貳、一、(四)4.
    之論述）。
(四)、被告之供述：
  1.99年9月16日，被告於警詢供述：（警方提示譯文資料並同
    步播放錄音檔，99年7月31日23時51分0秒，0000000000行動
    電話與0000000000行動電話通話譯文內容，你與何人通話，
    談話內容為何？）係胡守于打給伊，內容係胡守于打來問伊
    有沒有毒品海洛因，此次沒有交易，伊未販賣第一級毒品海
    洛因給胡守于等語（見偵查卷第19頁及其背面）。可見，被
    告在該次通話中，已明知證人胡守于打電話之目的，在於證
    人胡守于欲與伊聯繫毒品交易，否則被告何需回答警方訊問
    ：「內容係胡守于打來問伊有沒有毒品海洛因，此次沒有交
    易」。
  2.同日偵訊中供稱：（提示0000000000號與0000000000號於99
    年7月31日通訊監察譯文，是何人對話？）係伊和胡守于之
    對話，他問伊可不可以幫他調海洛因，伊說有，之後，伊帶
    他去竹塘向大胖買海洛因，此次胡守于未分給伊施用，此次
    伊帶胡守于去向大胖買1000元海洛因，大胖給伊各約價值
    1000元之海洛因，伊將其中1包給胡守于，另外1包伊自己留
    下來施用等語（見偵查卷第61頁）。
  3.99年10月22日偵訊中，在證人胡守于證述（前開理由欄貳、
    一、(三)3.部分）之後，供稱：（針對胡守于部分，所涉販賣
    海洛因，是否認罪？）。認罪，但地點伊印象中係在竹塘，
    且胡守于未將伊購得之海洛因，分伊施用等語（見偵查卷第
    178頁）。對照證人胡守于同日在同一偵查庭之證述內容（
    前開理由欄貳、一、(三)3.部分），被告雖於檢察官訊問證人
    胡守于完畢後，命被告入庭，再訊問：「針對胡守于部分，
    所涉販賣海洛因是否認罪？」之問題，但被告能對證人胡守
    于當天證述之「交易地點」、「胡守于是否分海洛因給被告
    施用」等販毒細節，作如上「地點在竹塘」「未分伊使用」
    等辯詞，顯然被告對於證人胡守于所述購毒情節，已經知情
    ，否則豈能作如上販毒細節中之辯解，故被告在偵訊中一度
    對上開販賣毒品犯行認罪，應無疑義，而且被告係就「99年
    7 月31日（按：24時左右），被告帶1名男子到合興橋與伊
    碰面，胡守于向該男子購買500元海洛因」之事實，作販賣
    毒品認罪之陳述。
  4.被告經起訴後，在原審否認販賣毒品犯行，100年7月26日證
    人胡守于在原審作證後（內容見理由欄貳、一、(三)4.部分）
    ，被告復供稱：「（是否幫證人買過海洛因？）有，是一起
    去買，證人用0000000000門號打我0000000000門號，電話中
    證人說沒有地方拿海洛因，證人打電話給我之後，證人就來
    我家找我要一起去拿海洛因，我用公共電話打給我朋友約在
    竹塘電信局見面，我及證人一起騎車過去找我朋友。證人出
    1000元，我出400元合資購買毒品，我去竹塘電信局跟我朋
    友見面，我到竹塘電信局之後就下機車去跟我朋友拿海洛因
    ，胡守于就在機車上等我，我的朋友距離胡守于的機車沒有
    幾公尺，我拿1400元給「大胖」，「大胖」拿1500元的海洛
    因給我，我拿到時就叫胡守于騎車載我回我家，到我家之後
    我就拿1000元的海洛因給胡守于，500元的海洛因我自己用
    ，「大胖」是拿兩包海洛因給我，一包價值1000元，一包價
    值500元……（為何剛才所言全部與證人所述不相同？）我
    可能記錯人了，我回答的內容可能是另外一件事情」等語（
    見原審卷第94頁背面）。被告對於出資金額、如何分到海洛
    因等情節，復為迥異於警詢、偵訊之供述，且稱：「我回答
    的內容可能是另外一件事情」，基此，被告所為「交易地點
    在竹塘」「胡守于未分伊使用」等詞，顯有可能為被告之記
    憶錯誤。何況，被告在偵訊、原審均供稱：上開電話通話後
    ，證人胡守于與伊及大胖有碰面等詞，此部分與證人胡守于
    前後證述：通話後有與被告及其友人碰面乙節相符，再觀之
    證人胡守于歷次陳述，均指出毒品交易地點在「彰化縣埤頭
    鄉合興橋旁」不移，並帶同警方前往實際交易地點拍照，有
    照片2幀在卷（見偵查卷第31頁），而且，99年7月31日晚間
    23時51分0秒起至同日23時51分19秒止，胡守于持用之00000
    00000號電話撥打被告持用0000000000號電話，當時被告持
    用該門號電話已被依法監聽，斯時被告該門號電話之基地台
    地址，位於「彰化縣埤頭鄉○○段791地號」，有通訊監察
    譯文「基地台地址欄」可資佐證（見偵查卷第29頁），顯與
    證人胡守于歷次所述相符。由此益證，被告對於交易地點及
    其他交易細節，在各次供述不斷反覆更易，其否認犯罪及關
    於交易地點、否認自胡守于取得海洛因施用各詞，均屬卸責
    之詞，均不足取。
(五)、綜觀上開通訊監察譯文、證人胡守于歷次證述及被告供述，
    可知：99年7月31日晚間23時51分許，證人胡守于與被告之
    電話中對話，係證人胡守于為與被告交易（買受）毒品海洛
    因，而問被告是否有毒品海洛因，電話中被告並予允諾，嗣
    於通話後稍後，證人胡守于依約前往彰化縣埤頭鄉合興橋旁
    ，被告帶同另一名男子（被告稱之為「大胖」），證人胡守
    于與大胖交易後，除自己當場施用毒品海洛因外，被告並自
    胡守于處取得少許施用毒品海洛因之利益等情，甚為灼然。
    至於，交易之金額證人胡守于或稱500元，或稱1000元，本
    院依據「罪證有疑利歸被告」原則，認該次毒品交易金額為
    500元。另，證人胡守于於原審已證稱：交易當時，被告係
    與大胖在合興橋等候伊到來，並於伊購買完海洛因後，再與
    大胖共同離去等語，是本件被告於胡守于購買前後均與大胖
    共同進出，是被告與大胖為共犯，殆為無疑，是以，被告與
    綽號「大胖」者就本件毒品交易，顯有犯意聯絡與行為分擔
    。
(六)、再者，販賣毒品海洛因係罪刑甚重之違法行為，非可公然為
    之，且毒品海洛因亦無公定價格，販毒者可任意分裝增減份
    量，且每次買賣之價格、數量，亦隨時依雙方之關係深淺、
    資力、需求量、對行情之認知、來源是否充裕、查緝是否嚴
    緊、購買者被查獲時供述購買對像之可能風險之評估等因素
    ，而異其標準，並於交易過程機動調整，非可一概論之，從
    而販賣之利潤，除非經被告坦承犯行或價格、數量俱臻明確
    外，諉難察得確切金額。況近年來因毒品之濫用，危害國民
    健康與社會安定日益嚴重，檢警機關對於販賣毒品之犯罪行
    為，無不嚴加查緝，各傳播媒體對於政府大力掃毒之決心亦
    再三報導，已使毒品不易取得且量微價高，是販賣毒品行為
    倘非有利可圖，當無人令人一再鋌而走險之理，且販賣者從
    價差或量差中牟利，方式雖異，惟其行為在意圖營利則屬同
    一。查被告與綽號「大胖」者於上開時間、地點，向胡守于
    收取現金，旋即將毒品海洛因交付胡守于之行為，業如上述
    ，且被告、「大胖」二人與胡守于均非至親，顯無屢屢甘冒
    重典，悉依販入之相同價格或數量轉售而毫無利潤可圖之理
    ，又，被告復從中獲得少許施用海洛因之利益，其主觀上必
    基於營利之意圖，要屬無疑。
(七)、綜上所述，被告否認販賣第一級毒品犯行，均屬卸責之詞，
    不足採信。本件事證明確，被告上開販賣毒品犯行，堪以認
    定，應依法論科。
二、論罪科刑：
(一)、查海洛因係毒品危害防制條例第2條第2項第1款所規定之第
    一級毒品，不得非法持有、販賣。是核被告所為，係犯毒品
    危害防制條例第4條第1項之販賣第一級毒品罪。被告與共犯
    「大胖」者持有第一級毒品海洛因之低度行為，應為販賣第
    一級毒品之高度行為所吸收，不另論罪。
(二)、按共同正犯之成立，祇須具有犯意之聯絡，行為之分擔，既
    不問犯罪動機起於何人，亦不必每一階段犯行，均經參與（
    最高法院34年上字第862號判例參照)。再者，共同實施犯罪
    行為之人，在合同意思範圍以內，各自分擔犯罪行為之一部
    ，相互利用他人之行為，以達其犯罪之目的者，即應對於全
    部所發生之結果，共同負責（最高法院28年上字第3110號判
    例參照）。本件被告前開販賣海洛因行為，係由被告在接獲
    購毒者胡守于洽購海洛因之電話後，被告帶同綽號「大胖」
    之成年男子，一起前往，由「大胖」交付海洛因並收取價金
    等情，業如前述。則被告與綽號「大胖」之成年男子間顯有
    販賣海洛因之犯意聯絡，並分別參與構成犯罪事實之一部，
    自屬分擔實施之犯罪行為，應為共同正犯。
(三)、查被告受有如事實欄一、(一))所載有期徒刑之宣告，並於98
    年10月31日假釋付保護管束期滿，未經撤銷假釋，以已執行
    完畢論等情，此有臺灣高等法院被告前案紀錄表附卷可按，
    被告於受有期徒刑執行完畢後5年以內，分別故意再犯上開
    有期徒刑以上之罪，應依刑法第47條第1項之規定論以累犯
    ，除法定本刑為死刑、無期徒刑不得加重外，其餘應依刑法
    第47條第1項規定，加重其刑。
(四)、再按刑法第59條規定犯罪之情狀顯可憫恕者，得酌量減輕其
    刑，其所謂「犯罪之情狀」，與同法第57條規定科刑時應審
    酌之一切情狀，並非有截然不同之領域，於裁判上酌減其刑
    時，應就犯罪一切情狀（包括第57條所列舉之10款事項），
    予以全盤考量，審酌其犯罪有無可憫恕之事由（即有無特殊
    之原因與環境，在客觀上足以引起一般同情，以及宣告法定
    低度刑，是否猶嫌過重等等），以為判斷。按販賣第一級毒
    品罪之法定刑（除併科罰金刑部分外）為「死刑或無期徒刑
    」，然同為販賣第一級毒品毒品之人，其原因動機不一，犯
    罪情節未必盡同，或有大盤毒梟者，亦有中、小盤之分，甚
    或僅止於吸毒者友儕間為求互通有無之有償轉讓者亦有之，
    其販賣行為所造成危害社會之程度自屬有異，法律科處此類
    犯罪，所設之法定最低本刑，販賣第一級毒品罪同為「死刑
    或無期徒刑，處無期徒刑者，得併科新臺幣2千萬元以下罰
    金」，不可謂不重。然同為販賣第一級毒品之人，其原因動
    機不一，犯罪情節未必盡同，或有大盤毒梟者，亦有中、小
    盤之分，甚或僅止於吸毒者友儕間為求互通有無之有償轉讓
    者亦有之，其販賣行為所造成危害社會之程度自屬有異，法
    律科處此類犯罪，所設之法定最低本刑卻不可謂不重。為達
    懲儆被告，並可達防衛社會之目的者，自非不可依客觀之犯
    行與主觀之惡性二者加以考量其情狀，是否有可憫恕之處，
    適用刑法第59條之規定酌量減輕其刑，期使個案裁判之量刑
    ，能斟酌至當，符合比例原則。本案被告因有施用毒品之惡
    習，始鋌而走險販賣毒品，所為上開販賣第一級毒品海洛因
    之對象為胡守于1人，販賣1次，金額為500元，販賣毒品獲
    取之利益，尚非如販賣大量毒品者之動輒數十萬、數百萬元
    之龐大，又係因一時失慮，致罹重典，犯罪情節較諸販毒集
    團而言，尚屬零星小額，且被告係單純販賣交易毒品，亦無
    施用強暴、脅迫之不法手段。倘對被告上開販賣第一級毒品
    犯行，仍科處上開法定最低本刑（販賣第一級毒品部分為無
    期徒刑），實屬情輕法重，衡其此部分犯罪情狀在客觀上足
    以引起一般人之同情，尚堪憫恕，若處以法定最低度之刑，
    猶嫌過重，爰均依刑法第59條規定酌量減輕其刑，並就上開
    依法加重其刑部分，並依法先加重（販賣第一級毒品罪部分
    之死刑、無期徒刑，均不得加重，僅就併科罰金部分加重其
    刑）後減輕之。
三、撤銷原審判決及量刑之理由：
(一)、原審疏未詳察，就販賣第一級毒品罪部分，遽為被告無罪之
    判決，尚有未洽，檢察官上訴意旨，指摘原判決此部分不當
    ，為有理由，應由本院將此部分撤銷改判。
(二)、爰審酌被告有毒品、竊盜等前科（參卷附臺灣高等法院被告
    前案紀錄表）、國中畢業之智識程度、務農為業而經濟貧寒
    之生活狀況（見偵查卷第18頁被告警詢筆錄受詢問人資料）
    ，明知海洛因係屬戕害人身心之毒品，竟為貪圖不法利益，
    鋌而走險予以販賣海洛因供他人施用，擴大毒害，無視上開
    毒品足以使施用者導致精神障礙、性格異常，甚至造成生命
    危險之生理成癮性及心理依賴性，嚴重影響社會治安、戕害
    國民身心健康，惡性非輕，並考量被告犯罪之動機、方法、
    手段，販賣毒品之數量及對象，暨犯後否認犯罪之犯後態度
    等一切情狀，量處如主文第二項所示之刑，以資懲儆。
(三)、沒收部分：
  1.毒品危害防制條例第19條第1項規定，犯販賣毒品罪者，其
    犯罪所得之財物均沒收之，係採義務沒收主義。故販賣毒品
    所得之對價，不問其中成本若干，利潤多少，均應全部諭知
    沒收，貫徹政府查禁煙毒之決心，以符立法本旨（最高法院
    91年度台上字第2419號判決要旨參照）。又毒品危害防制條
    例第19條第1項關於犯罪所得財物之沒收，其立法方式與貪
    污治罪條例第10條之規定相類似，以有所得者為限，始發生
    沒收之問題。再者，共同正犯之犯罪所得為新臺幣時，因係
    合併計算，且於全部或一部不能沒收時以其財產抵償之，為
    避免執行時發生重複沒收、抵償之情形，故各共同正犯之間
    係採連帶沒收主義，於裁判時僅諭知連帶沒收，不得就全體
    共同正犯之總所得，對各該共同正犯分別重複諭知沒收，此
    與罰金刑應分別諭知、分別執行者不同（最高法院98年度台
    上字第3060號判決要旨參照）。再者，毒品危害防制條例第
    19條第1項規定性質上係沒收之補充規定，其屬於本條所定
    沒收之標的，如得以直接沒收者，判決主文僅宣告沒收即可
    ，不生「追徵其價額」或「以其財產抵償之」問題，須沒收
    之標的全部或一部不能沒收時，始生「追徵其價額」或「以
    其財產抵償之」選項問題。而「追徵其價額」或「以其財產
    抵償之」係屬兩種選項，分別係針對現行貨幣以外之其他財
    產與現行貨幣而言。亦即，本規定所稱「追徵其價額」者，
    係指所沒收之物為金錢以外之其他財物而無法沒收時，因其
    實際價值不確定，應追徵其價額，使其繳納與原物相當之價
    額，並無以其財產抵償之問題。倘嗣後追徵其金錢價額，不
    得結果而須以其財產抵償者，要屬行政執行機關依強制執行
    之法律之執行問題，即無不能執行之情形，自毋庸諭知「或
    以其財產抵償之」。如不能沒收之沒收標的為金錢時，因價
    值確定，判決主文直接宣告「以其財產抵償之」即可，不發
    生追徵價額之問題（最高法院99年度第5次刑事庭會議(二)參
    照）。
  2.被告與共犯「大胖」者共同販賣第一級毒品所得之金額500
    元，雖未扣案，仍應依毒品危害防制條例第19條第1項規定
    ，宣告其與綽號「大胖」連帶沒收，如全部或一部不能沒收
    時，以其與「大胖」之財產連帶抵償之。
  3.復按毒品危害防制條例第19條第1項規定，犯同條例第4條至
    第9條之罪者，其供犯罪所用或因犯罪所得之財物，均沒收
    之。但此並無「不問屬於犯人與否沒收之」之特別規定，自
    應仍有刑法第38條第1項第3款、第3項前段之適用，即以屬
    於犯人所有者為限，始得沒收之（參照最高法院94年度台上
    字第4265號判決）。查，未扣案之門號0000000000號行動電
    話，被告供述係伊母親所有，伊拿來使用等語（見偵查卷第
    58頁），是該行動電話雖供聯繫本件販賣毒品使用，但非屬
    被告所有，爰不為沒收之諭知。
據上論結，應依刑事訴訟法第369第1項前段、第364條、第299條
第1項前段，毒品危害防制條例第4條第1項、第19條第1項，刑法
第11條、第28條、第47條第1項、第59條，判決如主文。
本案經檢察官李斌到庭執行職務。
中    華    民    國   100    年    12    月    13    日
            刑事第九庭    審判長法  官  劉  登  俊
                                法  官  陳  得  利
                                法  官  陳  宏  卿
以上正本證明與原本無異。
如不服本判決應於收受送達後10日內向本院提出上訴書狀，其未
敘述上訴之理由者，並得於提起上訴後10日內向本院補提理由書
（均須按他造當事人之人數附繕本）「切勿逕送上級法院」。

                                書記官  林  振  甫
中    華    民    國   100    年    12    月    13    日
毒品危害防制條例第4條第1項：
製造、運輸、販賣第一級毒品者，處死刑或無期徒刑；處無期徒
刑者，得併科新臺幣 2 千萬元以下罰金。